【裁判字號】    89,上易,1391
【裁判日期】    890607
【裁判案由】    侵占
【裁判全文】
臺灣高等法院刑事判決                          八十九年度上易字第一三九一號
    上  訴  人  臺灣宜蘭地方法院檢察署檢察官
    被      告  乙○○
右上訴人因被告侵占案件，不服台灣宜蘭地方法院八十八年度易字第二四０號，中華
民國八十九年三月一日第一審判決（起訴案號：台灣宜蘭地方法院檢察署八十八年度
偵字第二０九七號）提起上訴，本院判決如左：
    主  文
上訴駁回。
    理  由
一、公訴意旨略以：被告乙○○自民國（下同）八十七年二月間起至四月間止，為位
    於宜蘭縣宜蘭市之長億旅運小客車租賃有限公司（下稱長億公司）承攬「陸軍金
    六結營區」新兵探親假離返營區運送仲介業務，為從事業務之人，長億公司依乙○○承攬之趟數，每趟給付其佣金新台幣（下同）一千元。詎乙○○竟意圖為自
    己不法之所有，於八十七年三月八日及九日至前揭「陸軍金六結營區」，向營區
    第七營辦理行政業務之吳嘉烈及林盈億稱：將營區新兵應給付予長億公司之運送
    費用共計十五萬八千元交給伊即可，其可代為轉交予長億公司，惟乙○○於收受
    後並未將前開十五萬八千元轉交長億公司而侵占入己，因認被告涉犯刑法第三百
    三十六條第二項之業務侵占罪嫌。
二、按犯罪事實應依證據認定之，無證據不得推定其犯罪事實；又不能證明被告犯罪
    或其行為不罰者，應諭知無罪之判決，刑事訴訟法第一百五十四條、第三百零一
    條第一項分別定有明文。次按刑事訴訟法上所謂認定犯罪事實之證據，係指足以
    認定被告確有犯罪行為之積極證據而言，該項證據自須適合於被告犯罪事實之認
    定，始得採為斷罪資料；又認定犯罪事實應依證據，為刑事訴訟法所明定，故被
    告否認犯罪事實所持之辯解，縱屬不能成立，仍非有積極證據不足以證明其犯罪
    行為，不能遽為有罪認定，且事實之認定，應憑證據，如未能發現相當證據，或
    證據不足以證明，自不能以推測或擬制之方法，以為裁判基礎，此最高法院二十
    九年上字第三一０五號、三十年上字第一八三一號、四十年台上字第八六號分別
    著有判例。
三、本件公訴人認被告涉犯刑法第三百三十六條第二項業務侵占罪，無非以長億公司
    之會計丙○○及總經理甲○○證稱：伊等均未收到被告交付予長億公司之十五萬
    八千元；以及被告乙○○於偵訊時坦承確曾自行向營區行政人員收受運送業務之
    款項十五萬八千元，暨被告乙○○未持有交付該筆運費之收據，復有現金傳票影
    本、名片等，為主要論據。
四、訊據被告乙○○固坦承於八十七年三月八日、九日向陸軍金六結營區辦理行政業
    務之吳嘉烈及林盈億收取運費十五萬八千元等情不諱，惟堅決否認有侵占該筆款
    項情事，辯稱：伊承攬陸軍金六結營區運送新兵業務給長億公司甲○○，由長億
    公司甲○○負責叫遊覽車，伊再將收取之運費交付甲○○，甲○○再將應付予遊
    覽公司之運費交付遊覽公司，運費價差部分，伊再與甲○○對分做為佣金，六結
    營區運費一向均係由伊收取後，再交付甲○○，伊自始均與甲○○接觸，十五萬
    八千元亦交付予甲○○等語。經查：
（一）被告乙○○供承仲介金六結營區新兵離返營運送業務予長億公司之甲○○，每
      趟車子往返為一萬四千元，約收進一萬五千至一萬六千元左右，扣下車資之差
      額，就與長億公司甲○○平分運費價差做為佣金等語，此核與證人即金六結營
      區連長范鈺虎於原審證述：「（接送新兵一次須要多少部遊攬車？）最少三、
      四部，最多十部，依新兵探親假的人數多寡而定。」、「（每部遊攬車運費多
      少錢？）當天往返一天要一萬元，如隔天往返的一部車要一萬六千元。」（易
      字第六二三號第五九背面、六十頁）之情節相符，復有被告及證人甲○○所提
      出之給付車資結算表附卷可稽（偵字第二一四一號第三八頁及四二頁），堪信
      被告所供承為真實。八十七年二月二十七日及同年三月一日金六結第七營區新
      兵離返營運送業務之運費共十五萬八千元，係由該營區之行政人員吳嘉烈、林
      盈億於同年三月八日、三月九日交付被告乙○○，及金六結營區之新兵運送業
      務一向是由該營區行政人員與乙○○接洽，運費也是交付乙○○轉交長億公司
      等情，業據證人吳嘉烈、林盈億二人於原審證稱：「（該次運送費用多少錢？
      ）十五萬八千元，當初接洽方式以乙○○留在我們營區名片（名片上自稱業務
      經理）聯絡訂交通工具」等語（易字第六二三號第二十頁），以及范鈺虎於原
      審證述情節相符（易字第六二三號第五九頁至六十頁）。而證人甲○○亦證稱
      有同意被告用伊公司名片，且證述被告係自行去營區接洽業務後，交由長億公
      司接洽承作業務等語（易字六二三號卷第四十頁），復有被告所提出之長億公
      司業務經理名片可稽（易字第六二三號第四六頁）。另依長億公司甲○○提出
      附卷之金六結營區新兵運送車次表，自八十七年二月二十七日起至同年四月間
      ，共有數十車次，除系爭十五萬八千元外，長億公司均表示已收訖，足認被告
      自金六結營區收來轉交長億公司之運費已有數十車次，而長億公司總經理甲○○及會計丙○○在原審卻證稱：金六結營區之運費一向是該營區人員直接交到
      長億公司來，並非由被告收取後轉交給公司等語，核與上開證人吳嘉烈等三人
      之證言完全不符，且會計丙○○於原審陳稱於作證前僅與甲○○之太太聯絡過
      （易字第二四０號卷第九二頁），其二人與長億公司之密切關係，所為證詞本
      難期其公正，自應認證人吳嘉烈與丙○○有關被告是否交付系爭之十五萬八千
      元之證詞不足採信。
（二）另被告乙○○供承證人甲○○從未開立收據與伊（偵字第二一四一號第四一頁
      ），與甲○○證稱曾有收過被告收取來之金六結營區之運費一次，伊一向未開
      給收據等語，及丙○○在原審亦證稱：金六結營區到公司繳運費，公司都未開
      給收據等語，足認長億公司在收取金六結營區新兵運費，實均未開立收據；況
      伯元通運、伯達通運公司即長億公司所承租大型遊攬車公司亦證實長億公司於
      八十七年二月至四月止租用公司大巴士車資已全付清（易字第二四０號第十七
      頁），顯見被告確有將應繳交之車資費用交予甲○○，則縱被告未持有交付甲○○系爭十五萬八千元之收據，尚難遽認其確未交付運費，而侵占入己。
（三）公訴人另以被告先於八十七年十月九日檢察官偵查時辯稱：伊已將運費十五萬
      八千元交給長億公司會計林小姐，但忘記幾日交付，且交款當日公司總經理甲○○夫妻均在場但並未取收據等語；嗣於同年十月二十一日偵查中又稱：伊是
      同年四月二十四日交給甲○○等語，認其前後所供不符，足認其未交付十五萬
      八千元云云。惟查，被告乙○○雖稱忘了，但仍表示其有紀錄，要查查看，是
      八十七年十月二十一日檢察官再為訊問何日交付時，被告以查閱結果，答稱八
      十七年四月二十四日，尚難認有何矛盾之處；又八十七年十月九日偵查中，被
      告稱交給會計林小姐，但甲○○及他太太在場，而八十七年十月二十一日偵查
      時，被告僅稱交給甲○○等語，前後看似不符，惟被告於八十七年十一月九日
      已供稱：伊是交給甲○○，當時有會計及他太太在場等語，核與八十七年十月
      九日所稱有會計、甲○○及他太太在場，尚無不符，雖八十七年十月九日時稱
      係交付會計，八十七年十一月九日稱係交付甲○○，按當時有三人在場，被告
      可能交給甲○○，甲○○隨手轉給會計或被告欲交給甲○○，甲○○當場吩咐
      交給會計，或被告交給會計，會計隨手交付甲○○，情形不一而足，是究係交
      付甲○○或交付會計，因被告與證人甲○○間之交付現金方式並無收據，實無
      法以被告前後交付對象不同即認為有矛盾之處。證人甲○○與丙○○所為證詞
      依前述已難為公證之陳述，尚難遽採為被告不利之證據。
五、綜上所述，公訴人所指上開論據，尚不足以證明被告有業務上侵占十五萬八千元
    之犯行。此外，復查無其他積極證據足資證明被告乙○○有侵占之犯行，揆諸前
    揭說明，原審以被告被訴之犯罪不能證明，諭知被告無罪之判決，本院核無違誤
    ，公訴人即檢察官上訴意旨仍執前詞，猶指被告犯罪，指摘原判決不當，請求本
    院將原判決撤銷，洵無理由，應予駁回。
六、據上論斷，應依刑事訴訟法第三百六十八條，判決如主文。
本案經檢察官沈世箴到庭執行職務。
中    華    民國    八十九    年      六        月        七        日
                          臺灣高等法院刑事第二十一庭
                              審判長法  官  葉  騰  瑞
                                    法  官  江  國  華
                                    法  官  魏  大  喨
右正本證明與原本無異。
不得上訴。
                                    書記官  洪  秋  帆
中    華    民    國    八十九    年      六        月        八        日


司法院資訊處製作；財團法人民間司法改革基金會備份。
